臺灣高等法院臺中分院刑事裁定
111年度上訴字第295號
聲  請  人  莊甯貽


上列聲請人因被告俞呈諳等人違反組織犯罪條例案件（本院111
年度上訴字第295號），聲請發還扣押物，本院裁定如下：
    主  文
扣案如附表所示之物，准予發還莊甯貽。
    理  由
一、本件聲請意旨略以：聲請人莊甯貽（下稱聲請人）因本院11
    1年度上訴字第295號案件，遭扣押筆電1台、手機2台，該等
    扣押物為聲請人所有，已據被告於庭訊時證實，被害人亦陳
    明非其所有及不知為何人的物品，因此該物並無扣押的必要
    ，爰依刑事訴訟法第142條聲請發還等語。
二、按扣押物若無留存之必要者，不待案件終結，應以法院之裁
    定或檢察官命令發還之；扣押物因所有人、持有人或保管人
    之請求，得命其負保管之責，暫行發還；扣押物未經諭知沒
    收者，應即發還。刑事訴訟法第142條第1項前段、第2項、
    第317條本文分別定有明文。所謂扣押物無留存之必要者，
    乃指非得沒收之物，且又無留作證據之必要者，始得依上開
    規定發還；倘扣押物尚有留存之必要者，即得不予發還。另
    該等扣押物有無留存之必要，並不以係得沒收之物為限，且
    有無繼續扣押必要，事實審法院得本於職權，依審判之需要
    及訴訟進行程度，並兼顧扣押之目的與所有人、受處分人、
    保管人之權益，予以妥適裁量。
三、經查：
　㈠臺中市政府警察局烏日分局因偵辦被告俞呈諳等人涉嫌違反
    組織犯罪條例等罪嫌，於民國109年4月15日，持臺灣臺中地
    方法院109年度聲搜字第498號搜索票，在臺中市○○區○○00街
    000○0號，扣得聲請人所持有如附表所示之物，嗣經檢察官
    偵查終結，對被告俞呈諳等人提起公訴，經臺灣臺中地方法
    院以110年度訴字第1064號刑事判決對被告俞呈諳等人判處
    罪刑，且並未將聲請人所持有如附表所示之物予以宣告沒收
    ，案經上訴後，現由本院以111年度上訴字第295號違反組織
    犯罪防制條例等案件審理中，此有臺灣臺中地方法院110年
    度訴字第1064號刑事判決書、臺灣高等法院被告前案紀錄表
    在卷可稽。
  ㈡聲請人聲請發還如附表所示之物，本院審酌檢察官並未將附
    表所示之物引為證據，亦未見與起訴事實有何直接關聯性，
    且尚無證據可認附表所示之物係供被告俞呈諳等人違反組織
    犯罪條例等犯行所用或犯罪預備之物、或為因犯罪所生或所
    得之物，亦非違禁物，且無其他第三人對扣案物品主張權利
    。上開扣押物非可為證據或得沒收之物，上揭判決並未為沒
    收之諭知，揆諸上開說明，應無留存之必要，從而聲請人聲
    請就關於此部分之扣案物品予以發還，與法核無不合，應予
    准許。
據上論斷，依刑事訴訟法第142條第1項前段、第220條，裁定如
主文。　　　　 　　
中　　華　　民　　國　　111 　年　　7 　　月　　22　　日
        　刑事第十一庭    審判長法　官  張  意  聰
　　　　　　　　　　　　　　    法　官  陳  慧  珊　
 　　　　　　　　　　　　　 　  法　官  田  德  煙     
以上正本證明與原本無異。     
如不服本裁定，得於收受送達後5日內向本院提出抗告書狀(須附
繕本)。因疫情而遲誤不變期間，得向法院聲請回復原狀。

                                書記官  陳  志  德
　　　　　　　　　　　　　　　　
中　　華　　民　　國　　111 　年　　7 　　月　　22　　日
附表：
編號 扣案物品名稱 數量 單位 備註 1 手提電腦 1 台 扣押物品清單編號74 2 IPHONE手機 1 支 扣押物品清單編號75 IMEZ000000000000000 3 IPHONE手機 1 支 扣押物品清單編號76 IMEZ000000000000000